【裁判字號】    98,簡上,780
【裁判日期】    981023
【裁判案由】    詐欺
【裁判全文】
臺灣板橋地方法院刑事判決             98年度簡上字第780號
上  訴  人
即  被  告  乙○○
                    國民
上列上訴人即被告因詐欺案件，不服中華民國98年5 月20日本院
98年度簡字第3604號第一審簡易判決（聲請簡易判決處刑案號：
臺灣板橋地方法院檢察署98年度偵字第9985號、第10007 號），
提起上訴，本院管轄之第二審合議庭判決如下：
    主      文
上訴駁回。
乙○○緩刑年。
    事      實
一、乙○○已預見金融機構帳戶係個人理財之重要工具，為個人
    財產、信用之重要表徵，如交付他人使用，有供作財產犯罪
    之可能，對於其提供帳戶之提款卡及密碼雖無引發他人萌生
    犯罪之確信，仍以縱取得其帳戶之提款卡及密碼之人利用其
    所提供之帳戶資料持以詐欺取財，亦不違背其本意之不確定
    幫助犯意，於民國98年3 月7 日下午1 時許，在桃園火車站
    附近，將其向臺灣中小企業銀行五股分行（下稱臺灣企銀）
    申辦之帳號00000000000 號帳戶之提款卡及密碼，交付某真
    實姓名年籍均不詳之成年男子，供其所屬詐欺集團使用。該
    詐欺集團成員於取得上開提款卡及密碼後，即意圖為自己不
    法之所有，於同日下午4 時14分許致電丙○○，佯稱：伊於
    設定網路購物之付款方式時，誤設為分期付款，須操作自動
    櫃員機取消設定云云，致丙○○陷於錯誤，依指示於同日下
    午5 時許，匯款新臺幣（下同）9,899 元（聲請簡易判決處
    刑書誤載為9,989 元，業經公訴檢察官當庭更正）至乙○○
    上開帳戶，旋遭提領其中之9,006 元。該詐欺集團成員另於
    同日下午4 時18分許致電甲○○，以相同方式對甲○○施以
    詐術，致甲○○陷於錯誤，依指示於同日下午5 時19分許，
    匯款29,989元至乙○○上開帳戶。惟因丙○○遭該詐欺集團
    成員詐騙後，發覺有異，已於同日下午5 時8 分許致電內政
    部警政署反詐騙諮詢專線報案，經警將上開帳戶通報為警示
    帳戶，使該詐欺集團成員未能提領甲○○所匯款項，並查悉
    上情。
二、案經臺北縣政府警察局蘆洲分局、樹林分局報請臺灣板橋地
    方法院檢察署檢察官偵查後聲請以簡易判決處刑。
    理      由
一、證據能力有無之認定：
（一）臺灣企銀帳號00000000000 號帳戶交易明細表：
      按除顯有不可信之情況外，從事業務之人於業務上或通常
      業務過程所須製作之紀錄文書、證明文書，亦得為證據，
      刑事訴訟法第159 條之4 第2 款定有明文。查上開帳戶之
      交易明細表，為臺灣企銀所製作，用以表示帳戶資金往來
      資料，為被告乙○○以外之人在審判外之書面陳述，依刑
      事訴訟法第159 條第1 項規定，原則上不具證據能力。惟
      此係銀行內部從事業務之人於處理該帳戶往來交易時所製
      作，並輸入、儲存於電腦後，再以電腦設備列印而成，屬
      業務過程不間斷、有規律而準確之記載，正確性較高，依
      刑事訴訟法第159 條之4 第2 款規定，上開證據具有證據
      能力。
（二）其餘證據方法之證據能力：
      按被告以外之人於審判外之言詞或書面陳述，除法律有規
      定者外，不得作為證據；又被告以外之人於審判外之陳述
      ，雖不符同法第159 條之1 至第159 條之4 之規定，而經
      當事人於審判程序同意作為證據，法院審酌該言詞陳述或
      書面陳述作成時之情況，認為適當者，亦得為證據；又當
      事人、代理人或辯護人於法院調查證據時，知有同法第15
      9 條第1 項不得為證據之情形，而未於言詞辯論終結前聲
      明異議者，視為有前項之同意，同法第159 條第1 項及第
      159 條之5 分別定有明文。查被害人丙○○、甲○○於警
      詢時之陳述，係被告以外之人於審判外之言詞陳述，被告
      知有不得為證據之情形，並未於本案言詞辯論終結前聲明
      異議。本院審酌被害人丙○○、甲○○於警詢時，係就伊
      等親身經歷之事實而為陳述，核無違法取證或證明力顯然
      過低之情事，且伊等陳述作成時之狀況，亦無不適當之情
      形，自均有證據能力。
二、上揭犯罪事實，業據被告於本院審理時坦承不諱，核與證人
    即被害人丙○○、甲○○於警詢時指述之情節相符，並有彰
    化銀行、臺北富邦銀行自動櫃員機交易明細表各1 紙、內政
    部警政署反詐騙諮詢專線紀錄表2 份、臺灣企銀帳號000000
    00000 活期儲蓄存款存摺影本1 份、臺灣企銀98年3 月20日
    函暨上開帳戶之交易明細表、開戶基本資料1 份在卷可證。
    足徵被告任意性之自白與事實相符，應堪採信。本案事證已
    臻明確，被告犯行堪以認定，應依法論科。
三、按刑法上之幫助犯，係對於犯罪與正犯有共同之認識，而以
    幫助之意思，對於正犯資以助力，而未參與實施犯罪之行為
    者而言（最高法院75年度臺上字第1509號、84年度臺上字第
    5998號、88年度臺上字第1270號判決參照）。是以，如未參
    與實施犯罪構成要件之行為，且係出於幫助之意思提供助力
    ，即屬幫助犯，而非共同正犯。本案被告單純提供金融機構
    帳戶之提款卡及密碼之行為，並不能與向被害人等施以詐術
    之行為等同視之，且亦無證據證明被告有何參與詐欺取財犯
    行之構成要件行為，是被告以提供上開帳戶之提款卡及密碼
    之行為，對於該不詳人士遂行詐欺取財犯行資以助力，參照
    前述說明，自應論以幫助犯，而非共同正犯。是核被告所為
    ，係犯刑法第30條第1 項、第339 條第1 項之幫助詐欺取財
    罪。又被告以一行為，提供上開帳戶，幫助詐欺集團詐騙被
    害人丙○○、甲○○等人，屬一行為觸犯數同一罪名之同種
    想像競合犯，應依刑法第55條前段規定，僅論以一幫助詐欺
    取財罪。又被告係幫助他人犯前開罪名，爰依刑法第30條第
    2 項之規定，按正犯之刑減輕之。原審審酌被告提供帳戶予
    詐欺集團使用，所為已影響社會正常交易安全，增加被害人
    尋求救濟之困難，並使犯罪之追查趨於複雜，暨其素行、犯
    罪之動機、目的、手段、生活狀況、智識程度、所獲不法利
    益及犯罪後之態度等一切犯罪情狀，適用刑事訴訟法第449
    條第1 項前段、第3 項，第454 條第2 項，刑法第30條、第
    339 條第1 項、第55條、第41條第1 項前段，刑法施行法第
    1 條之1 予以論科，量處有期徒刑3 月，並依刑法第41條第
    1 項前段規定，諭知易科罰金之折算標準，認事用法均無違
    誤，量刑亦屬妥適。被告上訴執稱量刑過重云云，惟按關於
    刑之量定，係實體法上賦予法院得為自由裁量之事項，倘未
    逾越法律規定之範圍，或濫用其權限，即不得任意指摘為違
    法。原審量定刑期，已審酌被告各種犯罪情狀，並無失出，
    被告稱原審量刑過重，請求改判，並無理由，應予駁回。惟
    查，被告前未曾因故意犯罪受有期徒刑以上刑之宣告，有臺
    灣高等法院被告前案紀錄表1 份附卷可佐。其因一時失慮致
    犯本案犯行，現已坦認犯行知所悔悟，且賠償被害人損失，
    此有匯款申請書在卷可查，被害人於本院準備程序時亦均表
    示願原諒被告。則被告經此刑事程序，當知所警惕，應無再
    犯之虞。本院認對被告所宣示之刑，以暫不執行為適當，爰
    依刑法第74條第1 項第1 款規定，併予諭知緩刑3 年，以啟
    自新。
據上論斷，應依刑事訴訟第455 條之1 第1 項、第3 項、第368
條，刑法第74條第1 項第1 款，判決如主文。
本案經檢察官姜麗君到庭執行職務。
中    華    民    國    98    年    10    月    23    日
                    刑事第五庭  審判長法  官  李釱任
                                      法  官  俞秀美
                                      法  官  謝梨敏
以上正本證明與原本無異。
本件不得上訴。
                                      書記官  翁子婷
中    華    民    國    98    年    10    月    26    日
附錄本案論罪科刑法條全文：
中華民國刑法第339條
意圖為自己或第三人不法之所有，以詐術使人將本人或第三人之
物交付者，處5年以下有期徒刑、拘役或科或併科1千元以下罰金
。
以前項方法得財產上不法之利益或使第三人得之者，亦同。
前二項之未遂犯罰之。


司法院資訊處製作；財團法人民間司法改革基金會備份。
